臺灣高等法院臺中分院刑事判決　　　　95年度上訴字第2866號
上　訴　人　臺灣彰化地方法院檢察署檢察官
被　　　告　丙○○
指定辯護人　本院公設辯護人　乙○○
上列上訴人因被告違反槍砲彈藥刀械管制條例案件，不服臺灣彰
化地方法院95年度訴字第1181號中華民國95年10月26日第一審判
決（起訴案號：臺灣彰化地方法院檢察署95年度偵字第3623號）
，提起上訴，本院判決如下：
    主  文
原判決撤銷。
丙○○未經許可，持有可發射金屬具有殺傷力之改造空氣長槍，
處有期徒刑貳年，併科罰金新台幣貳拾伍萬元，罰金如易服勞役
，以罰金總額與陸個月之日數比例折算。緩刑伍年，於緩刑期內
付保護管束。扣案之改造空氣長槍壹支（槍枝管制編號：000000
0000號）、瓦斯鋼瓶壹個，均沒收。
    事  實
一、丙○○於民國95年1月間（起訴書誤為2月初），在奇摩拍賣
    網站上，以新台幣（下同）9000元之代價，向真實姓名年籍
    不詳之網友購買已改造完成，可發射金屬具有殺傷力之空氣
    長槍一支（槍管直徑6mm，槍枝管制編號：0000000000號）
    後，未經許可非法持有之，並於3、4日內，另行以800元代
    價購得瓦斯鋼瓶一瓶，將之裝在上開空氣長槍底部，丙○○
    並將上開具有殺傷力之改造空氣長槍，藏放在其所使用之車
    牌號碼8L-9730號後車廂內。嗣為警據報，於95年2月18日下
    午2時15分許，在彰化縣北斗鎮○○里地○路481號前，發現
    丙○○正開啟上開自小客車後車廂放置其他物品時，當場在
    該自小客車後車廂內，扣得上開具殺傷力之空氣長槍一支及
    瓦斯鋼瓶一瓶，始知上情。
二、案經彰化縣警察局北斗分局報請臺灣彰化地方法院檢察署檢
    察官偵查起訴。
    理  由
一、訊據被告丙○○對上揭犯罪事實迭於警詢、偵查、審理時，
    坦承無訛，又扣案之空氣長槍一支（槍枝管制編號：000000
    0000號），經送內政部警政署刑事警察局鑑定之結果，認扣
    案空氣長槍係以外接中型高壓鋼瓶內之氣體為發射動力，機
    械性能良好，經實際試射，測得鋼珠之發射速度分別為141
    、141、140公尺/秒，計算其動能分別為8.75、8.75、8.62
    焦耳，單位面積動能分別為30.94、30.94、30.50焦耳/平方
    公分。而依日本科學警察研究所之研究結果，彈丸單位面積
    動能達20焦耳/平方公分，則足以穿入人體皮肉層，而具有
    殺傷力，有該局95年3月29日刑鑑字第0950035622號槍彈鑑
    定書、95年6月7日刑鑑字第0950074853號函各1份，附卷可
    稽。復有彰化縣警察局北斗分局員警職務報告1份及查獲現
    場相片多幀等在卷，瓦斯鋼瓶一瓶扣案，可資佐證。而本件
    槍枝本即具有殺傷力，殊不因是否將瓦斯鋼瓶是否裝上，而
    影響其性能，故被告將瓦斯鋼瓶裝上之行為，尚難認為製造
    之行為，附此敘明。本件事證明確，被告犯行堪以認定。
二、我國刑法於94年2月2日修正公布，95年7月1日施行（下稱新
    法；修正前刑法下稱舊法）後，依最高法院95年度第 8次刑
    事庭會議決議決議內容，有關新舊法之適用原則如下：
  　(一)新法第2條第1項之規定，係規範行為後法律變更所生新舊
      法律比較適用之準據法，於新法施行後，應適用新法第2
      條第1項之規定，為「從舊從輕」之比較。
    (二)基於罪刑法定原則及法律不溯及既往原則，行為之處罰，
      以行為時之法律有明文規定者為限，必行為時與行為後之
      法律均有處罰之規定，始有新法第2條第1項之適用。
    (三)比較時應就罪刑有關之共犯、未遂犯、想像競合犯、牽連
      犯、連續犯、結合犯，以及累犯加重、自首減輕暨其他法
      定加減原因（如身分加減）與加減例等一切情形，綜其全
      部罪刑之結果而為比較。
    (五)從刑附屬於主刑，除法律有特別規定者外，依主刑所適用
      之法律。
    (六)有關主刑罰金刑部分，新法第33條第5款規定罰金刑為新
      臺幣1,000元以上，以百元計算之，新法施行後，應依新
      法第2條第1項之規定，適用最有利於行為人之法律。
    (七)易服勞役之折算標準及期限，新法施行後，應依新法第2
      條第1項之規定，適用最有利於行為人之法律。
    (八)又關於緩刑之宣告，如犯罪在新法施行前，則新法施行後
      之緩刑宣告，應適用新法第74條之規定。
    (九)新法第59條之規定，為法院就刑之酌減審認標準見解之明
      文化，非屬法律之變更。
三、扣案之可發射金屬具有殺傷力之改造空氣長槍，係屬槍砲彈
    藥刀械管制條例第4條第1項第1款所管制之槍械，依據同條
    例第5條之規定，非經主管機關許可不得持有，被告未經主
    管機關許可持有上開槍枝，核其所為，係犯槍砲彈藥刀械管
    制條例第8條第4項之未經許可持有可發射金屬具有殺傷力之
    改造空氣長槍罪。被告持有前開具殺傷力之改造空氣長槍，
    屬於繼續犯性質，僅成立單純一罪，併此敘明。本件起訴書
    記載被告係涉犯槍砲彈藥刀械管制條例第8條第1項之未經許
    可製造可發射金屬或子彈具有殺傷力之空氣長槍罪嫌，原審
    卷準備程序筆錄記載：告知被告所犯罪名（詳如起訴書所載
    ）（見原審卷第16頁反面）；審判筆錄記載：告知被告所犯
    罪名（詳如起訴書所載）（見原審卷第24頁反面）。惟就被
    告所犯究係何罪，除檢察官於審理中稱：事實不變，本案只
    是組裝而已，沒有增加性能，不符改造等語，檢察官論告時
    復未為變更起訴法條之陳述（見原審卷第24頁反面、第26
    頁反面）。則本件之起訴法條仍為槍砲彈藥刀械管制條例第
    8條第1項，尚有未洽，應予變更起訴法條，併予敘明。又被
    告行為後，刑法關於罰金及易服勞役之規定均有修正，依上
    揭最高法院95年度第8次刑事庭會議決議內容，綜合其全部
    罪刑之結果而為比較後，應適用刑法修正前之規定。查被告
    未經許可持有可發射金屬具殺傷力之改造空氣長槍之行為，
    其法定本刑為3年以上10年以下有期徒刑，併科新臺幣7百萬
    元以下罰金，惟被告年僅二十餘歲，智慮尚淺，其因一時好
    奇，在網路上購得而持有，亦非不法作惡之徒，對社會所生
    之危險性相對較輕，如處以重刑，在客觀上足以引起社會一
    般人之同情，本院認為其犯罪情節堪予憫恕，縱宣告法定最
    低度之刑猶嫌過重，爰依修正前刑法第59條之規定，酌減其
    刑。原審以被告罪證明確，予以論罪科刑，固非無見，惟查
    本件扣案之改造空氣長槍，係屬可發射金屬（即鋼珠）之槍
    枝，而非可發射子彈之槍枝，原判決主文及理由均記載為可
    發射「子彈」之空氣槍；且原判決第3頁理由三、第8、10行
    ，將本案之槍枝誤載為「手槍」；事實欄仍記載：「並隨之
    組裝在前開漆彈槍底部，成為可發射金屬或子彈具有殺傷力
    之空氣長槍」，似認被告之行為，係組裝而使之具有殺傷力
    之改造犯行，復未於判決內論究檢察官之起訴法條是否有當
    ，是否應予變更；又原判決諭知併科罰金新台幣二十五萬元
    ，惟於附表內比較新舊法適用時，謂併科罰金新台幣六萬元
    ；另原審法院參與審判之法官為洪志賢、葉明松、姚銘鴻，
    惟判決正本所載之法官為林欽章、葉明松、姚銘鴻，亦有未
    合，雖於檢察官提起上訴後，裁定更正，亦見其疏誤之一端
    ，均有失當。既經檢察官上訴，即屬無可維持，應予撤銷改
    判。爰審酌犯罪之動機、目的、手段，所生危害，及犯後坦
    承犯行，態度尚佳等一切情狀，量處如主文第二項所示之刑
    ，並就併科罰金刑部分，依修正前刑法第42條第3項，諭知
    易服勞役之折算標準。末查被告未曾因故意犯罪受有期徒刑
    以上刑之宣告，有臺灣高等法院被告前案紀錄表在卷可稽，
    其經此次教訓，當知警惕守法，應無再犯之虞，本院認其所
    宣告之刑，以暫不執行為適當，依最高法院95年度第八次刑
    事庭會議決議，適用修正後刑法第74條第1項第1款之規定，
    併予宣告緩刑五年，並於緩刑期間付保護管束，以啟自新，
    並促其確實改過。
四、扣案之改造空氣長槍一支（槍枝管制編號：0000000000號）
    係屬違禁物，應依修正前刑法第38條第1項第1款規定，宣告
    沒收；扣案之瓦斯鋼瓶一個，為被告所有供犯罪所用之物，
    應依修正前刑法第38條第1項第2款，宣告沒收。
據上論結，應依刑事訴訟法第369條第1項前段、第364條、第299
條第1項前段、第300條，槍砲彈藥刀械管制條例第8條第4項，修
正後刑法第2條第1項前段、第74條第1項第1款、第93條第1項、
修正前刑法第11條前段、第59條、第42條第3項、第38條第1項第
1款、第2款，判決如主文。
本案經檢察官甲○到庭執行職務。
中　　華　　民　　國　　96　　年　　1 　　月　　23　　日
            刑事第十一庭  審判長法　官  陳  朱  貴
                                法　官  胡  文  傑
                                法　官  郭  同  奇
上列正本證明與原本無異。
如不服本判決應於收受送達後十日內向本院提出上訴狀，其未敘
述上訴之理由者並得於提起上訴後十日內向本院補提理由書（均
須按他造當事人之人數附繕本）。
                                書記官  康  孝  慈
中　　華　　民　　國　　96　　年　　1 　　月　　24　　日
附錄論罪科刑法條
槍砲彈藥刀械管制條例第8條
未經許可，製造、販賣或運輸鋼筆槍、瓦斯槍、麻醉槍、獵槍、
空氣槍或第4條第1項第1款所定其他可發射金屬或子彈具有殺傷
力之各式槍砲者，處無期徒刑或5年以上有期徒刑，併科新臺幣1
千萬元以下罰金。
未經許可，轉讓、出租或出借前項所列槍枝者，處5年以上有期
徒刑，併科新臺幣1千萬元以下罰金。
意圖供自己或他人犯罪之用，而犯前二項之罪者，處無期徒刑或
7年以上有期徒刑，併科新臺幣1千萬元以下罰金。
未經許可，持有、寄藏或意圖販賣而陳列第1項所列槍枝者，處3
年以上10年以下有期徒刑，併科新臺幣700萬元以下罰金。
第1項至第3項之未遂犯罰之。
